臺灣臺北地方法院民事判決　　　　　　　　　　　　九十三年度簡上字第一九九號
　　上　訴　人　乙○○
　　訴訟代理人　林金鈴律師
　　被　上訴人　丙○○
　　訴訟代理人　甲○○
右當事人間請求給付票款事件，上訴人對於中華民國九十三年一月二十七日本院台北
簡易庭九十二年度北簡字第二五一四三號第一審判決提起上訴，本院於九十三年六月
四日言詞辯論終結，判決如下：
    主      文
原判決廢棄。
被上訴人在第一審簡易之訴駁回。
第一、二審訴訟費用由被上訴人負擔。
    事實及理由
一、被上訴人起訴主張：
  (一)上訴人自民國八十一年間起陸續以簽發付款人為台北市第一信用合作社永吉分社
    （下稱一信永吉分社）之支票為擔保向被上訴人借款，並一再以換票之方式拖延
    清償借款，上訴人於八十七年間因換票而簽發如附表編號一至八所示共計新台幣
    （下同）五百零六萬一千六百九十七元之支票（下稱系爭支票）予被上訴人，經
    被上訴人遵期向一信永吉分社為付款提示，竟均遭退票。被上訴人曾於八十八年
    十二月六日以上訴人涉犯詐欺罪嫌，向本院提出刑事詐欺自訴，經本院刑事庭以
    八十八年度自字第一○九一號判處上訴人有期徒刑二年，上訴人不服提出上訴，
    雖經台灣高等法院以九十一年度上易字第一五一三號判決撤銷原判決，改判上訴
    人無罪確定，惟被上訴人既已提出刑事自訴，且在本院八十八年度自字第一○九
    一號刑事程序，於九十年三月二十三日對上訴人提出刑事附帶民事訴訟，經本院
    以九十年度附民字第一三五號受理在案，則系爭支票權利並未因罹於票據法第二
    十二條第一項所定一年時效而消滅。爰依票據關係，請求上訴人應給付被上訴人
    五百零六萬一千六百九十七元及自八十七年十二月二十一日起至清償日止按年息
    百分之五計算之利息。
  (二)原審為被上訴人勝訴之判決，並依職權宣告假執行。被上訴人於本院為駁回上訴
    之聲明。
二、上訴人則抗辯：
  (一)系爭支票確係上訴人於八十七年間所簽發，又上訴人係以簽發支票為擔保向被上
    訴人借款，惟上訴人確實已全數清償向被上訴人所借貸款項，台灣高等法院因而
    以九十一年度上易字第一五一三號判決被上訴人無罪確定，被上訴人自無需再給
    付上訴人任何款項；況系爭支票均係上訴人於八十七年間所簽發，被上訴人竟遲
    至九十二年八月二十六日始以系爭支票向本院聲請對上訴人核發支付命令，顯已
    遲誤票據法第二十二條第一項所定一年期間，系爭支票之票據權利已因罹於時效
    而消滅，被上訴人自不得再請求票款。
  (二)原審為上訴人敗訴之判決。上訴人於本院聲明：1.廢棄原判決。2.駁回被上訴人
    在第一審簡易之訴。
三、查被上訴人主張系爭支票均係上訴人於八十七年間所簽發，經被上訴人遵期向一
    信永吉分社為付款提示，均遭退票等情，業據被上訴人提出與其所述相符之系爭
    支票暨退票理由單影本為證（見本院九十二年度促字第五四二一九卷第四至第十
    一頁），復為被上訴人所不爭執，自堪採信。惟上訴人主張被上訴人應負票據責
    任等情，則遭被上訴人否認，並以前詞置辯。經查：
  (一)按票據上之權利對支票發票人自發票日起算，一年間不行使，因時效而消滅，票
    據法第二十二條第一項後段定有明文。查如附表編號一至七所示支票之發票日均
    為八十七年十二月七日，如附表編號八所示支票之發票日則為八十七年二月二十
    四日，此有兩造所不爭執之系爭支票暨退票理由單影本在卷足憑（見本院九十二
    年度促字第五四二一九卷第四至第十一頁），自堪信為真實。惟查，被上訴人迄
    九十二年八月二十六日始以系爭支票為據聲請本院對被上訴人核發支付命令，有
    被上訴人九十二年八月二十六日所提民事支付命令聲請狀在卷足憑（見本院九十
    二年度促字第五四二一九卷第一至第三頁），是被上訴人顯已遲誤票據法第二十
    二條第一項後段所定一年之期間，則系爭支票權利顯已因罹於前述時效而消滅，
    上訴人自得拒絕清償票據債務。
  (二)被上訴人雖主張其曾八十八年十二月六日對被上訴人提出刑事自訴，並在本院八
    十八年度自字第一○九一號刑事自訴程序中對被上訴人提出刑事附帶民事訴訟云
    云。惟查，被上訴人係於八十八年十二月六日對被上訴人提出刑事自訴，經本院
    以八十八年度自字第一○九一號受理在案，被上訴人並在前揭刑事自訴程序中以
    上訴人涉嫌詐欺為由，於九十年三月二十三日對上訴人提出刑事附帶民事訴訟，
    經本院以九十年度附民字第一三五號受理在案，有刑事自訴書狀（見本院卷第一
    ○八至第一一三頁）、本院九十年度附民字一三五號刑事卷面（見本院卷第一○
    一頁正面）及被上訴人刑事附帶民事訴訟書狀（見本院卷第一○一頁反面、第一
    ○二頁）等影本在卷足憑，復經本院依職權調閱本院八十八年度自字第一○九一
    號刑事卷及九十年度附民字第一三五號刑事附帶民事訴訟卷核閱無誤，堪信為真
    。惟按民法第一百二十九條第一項第三款所定消滅時效因「起訴」而中斷，應係
    指提起民事訴訟以行使權利之行為（最高法院七十一年度台上字第一七八八號判
    例參照），是被上訴人縱已於八十八年十二月六日對被上訴人提出刑事自訴，惟
    與前述法條所指「起訴」要件不符，自不生中斷時效之效力；又依被上訴人刑事
    附帶民事書狀所載「為訴被告乙○○（即上訴人）乘自訴人（即被上訴人）夫妻
    之危及無知，假獻仁慈，借辭詐財鉅款，‧‧‧，為此具狀提起附帶民事訴訟前
    來，請求損害賠償事！‧‧‧。」等內容可徵（見本院卷第一○二頁正面），被
    上訴人係以上訴人涉嫌詐欺，依侵權行為法律關係請求上訴人負損害賠償責任，
    並非據票據法律關係對被上訴人為請求，況被上訴人遲至九十年三月二十三日始
    對上訴人提起刑事附帶民事訴訟（見本院卷第一○一頁正面），亦已遲誤票據法
    第二十二條第一項後段所定一年之期間，是被上訴人主張系爭支票權利並未罹於
    時效而消滅云云，顯難採信。
四、綜上所述，上訴人抗辯系爭支票權利因罹於時效而消滅等情自屬可採，從而，被
    上訴人本於票據法律關係，請求上訴人給付系爭支票票款為無理由，不應准許。
    原審判命上訴人給付被上訴五百零六萬一千六百九十七元及自八十七年十二月二
    十一日起至清償日止按年息百分之五計算之利息，並依職權為假執行之宣告，自
    有未洽。上訴意旨指摘原判決不當，求予廢棄改判，為有理由。自應由本院予以
    廢棄改判，如主文第二項所示。
五、本判決之基礎已臻明確，兩造其餘攻擊防禦方法及舉證，核與判決無影響，毋庸
    一一論列，併此敘明。
六、據上論結，本件上訴為有理由，依民事訴訟法第四百三十六條之一第三項、第四
    百五十條、第七十八條，判決如主文。
中　　　華　　　民　　　國　　九十三　　年　　　六　　　月　　　十八　　日
                    民事第二庭審判長法  官    汪漢卿
                                    法  官    黃雯惠
                                    法  官    李家慧
附表：
┌──┬───────┬─────┬────┬──────┬────┬─────┐
│編號│付    款    人│發票日    │發 票 人│票 面 金 額 │提 示 日│ 票據號碼 │
│    │              │(中華民國)│        │（新台幣）  │        │          │
├──┼───────┼─────┼────┼──────┼────┼─────┤
│ 一 │台北市第一信用│ 87.12.07 │乙 ○ ○│ 1,443,000元│87.12.21│HL.0000000│
│    │合作社永吉分社│          │        │            │        │          │
├──┼───────┼─────┼────┼──────┼────┼─────┤
│ 二 │台北市第一信用│ 87.12.07 │乙 ○ ○│ 1,195,000元│87.12.21│HL.0000000│
│    │合作社永吉分社│          │        │            │        │          │
├──┼───────┼─────┼────┼──────┼────┼─────┤
│ 三 │台北市第一信用│ 87.12.07 │乙 ○ ○│   660,100元│87.12.21│HL.0000000│
│    │合作社永吉分社│          │        │            │        │          │
├──┼───────┼─────┼────┼──────┼────┼─────┤
│ 四 │台北市第一信用│ 87.12.07 │乙 ○ ○│   237,400元│87.12.21│HL.0000000│
│    │合作社永吉分社│          │        │            │        │          │
├──┼───────┼─────┼────┼──────┼────┼─────┤
│ 五 │台北市第一信用│ 87.12.07 │乙 ○ ○│   393,738元│87.12.21│HL.0000000│
│    │合作社永吉分社│          │        │            │        │          │
├──┼───────┼─────┼────┼──────┼────┼─────┤
│ 六 │台北市第一信用│ 87.12.07 │乙 ○ ○│   317,959元│87.12.21│HL.0000000│
│    │合作社永吉分社│          │        │            │        │          │
├──┼───────┼─────┼────┼──────┼────┼─────┤
│ 七 │台北市第一信用│ 87.12.07 │乙 ○ ○│   467,190元│87.12.21│HL.0000000│
│    │合作社永吉分社│          │        │            │        │          │
├──┼───────┼─────┼────┼──────┼────┼─────┤
│ 八 │台北市第一信用│ 87.02.24 │乙 ○ ○│   247,310元│87.12.21│HL.0000000│
│    │合作社永吉分社│          │        │            │        │          │
│    │ (本 票 )     │          │        │            │        │          │
└──┴───────┴─────┴────┴──────┴────┴─────┘
右正本係照原本作成
如對本判決上訴，須於判決送達後二十日內向本院提出上訴狀，同時表明上訴理由；
如已於本判決宣示後送達前提起上訴者，應於判決送達後十日內補具上訴理由（均須
按他造當事人之人數附繕本）。
中　　　華　　　民　　　國　　九十三　　年　　　六　　　月　　二十一　　日
                                    書記官    劉芳菊
